# 请教陈老师处置子公司投资丧失控制权时，处置日合并报表长期股权投资价值的认定？

提问人：lh_2311 时间：2013-01-21 23:18:45
陈老师您好！按照会计准则解释第四号相关规定：企业因处置部分股权投资或其他原因丧失了对原有子公司控制权的，在合并财务报表中，对于剩余股权，应当按照其在丧失控制权日的公允价值进行重新计量。 若母公司处置日前有销售给子公司的内部未实行利润存在，请问在合并报表层面长期股权投资的价值是否在处置日股权公允价值的基础上扣除内部未实现利润的影响？为什么？ 谢谢！

回答人：chenyiwei
不扣除。该资产所包含的内部未实现利润随着处置已经实现。

回答人：chenyiwei
回复 goforit 的帖子
这取决于对处置日的处置价格中是否包含影响重大的“控制权溢价”成份的估计和判断。一般企业，如果没有特殊的稀缺资源（如上市公司壳资源、具有稀缺性的资质、特殊的专门技术等），盈利能力也一般的情况下，通常“控制权溢价”并不重大，处置价格与可辨认净资产公允价值差别不大，这时可以不作专门的剩余股权公允价值评估，按照处置价格按比例推算出剩余股权公允价值与实际情况不会有太大差异；但如果确实控制权溢价因素影响较大的（如我前面所列的几种情形），就有可能需要对剩余股权价值进行重新评估，不能仅仅采用处置价格按比例推算的方法。

提问人：lh_2311 时间：2013-01-23 20:01:56
回复 chenyiwei 的帖子
再请教下陈老师，若剩余股权公允价值的评估基础是被处置子公司的账面净资产，在这样的情况下，能否因为相关资产的评估基础中存在有内部未实现的利润（假设内部交易形成子公司固定资产），因而剩余股权公允价值应扣除内部交易未实现损益的影响（即借：投资收益 贷：长期股权投资）？

回答人：chenyiwei
公允价值评估中应考虑市场参与者普遍会考虑的因素，因此之前的母子公司内部交易未实现损益是不考虑的。不过这一点与IAS 28有冲突，目前IASB也已经意识到这个问题，相关修订正在征求意见中。

提问人：goforit 时间：2013-03-12 20:49:53
回复 chenyiwei 的帖子
那在不做重新评估的情况下，公司还是需要将处置价格在对应的净资产上进行分摊以确定哪项资产或负债的账面价值与公允价值有差异（因为会影响合并报表层次的持续计算的净利润）。这可以仅仅依靠管理层的估计来做么？

回答人：chenyiwei
多数情况下可能不够，除非可以确定可辨认净资产的增值是不重大的，或者仅仅限于少数房屋建筑物等有增值。

提问人：wjcpa9568 时间：2015-05-24 08:55:20
请教陈总， 2014 新合并准则下，处置子公司的日期的判断标准，是反向运用控制权的 3 条原则（权力+可变回报+有能力运用），还是老准则下购买日的 5 条来判断？ 先谢了。

回答人：chenyiwei
应该是反向运用“控制三要素”，同时结合原先的购买日五项标准的反向运用。两者在多数情况下得出的结果应当是一致的。